臺灣高等法院高雄分院刑事裁定　　　　100年度交抗字第193號
抗　告　人
即受處分人　黃善瑋
選任辯護人　徐豐明律師
上列抗告人違反道路交通管理處罰條例聲明異議案件，不服臺灣
高雄地方法院中華民國100 年6 月30日裁定（100 年度交聲字第
867號），提起抗告，本院裁定如下：
    主  文
抗告駁回。
    理  由
一、抗告意旨略以：抗告人即受處分人黃善群於舉發違規時間（
    民國100 年1 月9 日），已年逾三十歲，並無參與飆車之動
    機，且依證人即蒐證員警葉清泉於原審之證詞，可知抗告人
    所駕駛之車號ZX-3123 號自小客車係停於高雄市○○街2 巷
    內，實則抗告人當時因尿急而在樹下如廁後，欲返家途中巧
    遇，所駕駛之自小客車因而夾在大批車隊中；另依證人葉清
    泉製作之職務報告書所載飆車族集結行使方向及監視錄影翻
    拍照片，顯示明誠三路、南屏路、裕誠路、華榮路、華夏路
    、新莊一路及新榮街等路段均無抗告人之行跡，顯見抗告人
    並非飆車族之成員；況抗告人行至明誠二路與自由路交岔路
    口即右轉自由路返家，與車隊行進方向不同，嗣後車隊有無
    於華夏路往蒐證之車子丟擲磚塊，並欲圍毆蒐證人員等情，
    亦與抗告人無涉；至抗告人涉嫌於99年12月11日危險駕駛案
    件，現由臺灣高雄地方法院檢察署檢察官以100 年度少連偵
    字第127 號偵辦中，而抗告人與該等少年均不認識，並無犯
    意聯絡；另抗告人涉嫌於99年12月25日危險駕駛部分，現由
    臺灣高雄地方法院以100 年度交聲字第431 號案件審理中，
    且依蒐證照片，顯示抗告人所駕駛之車輛只出現二處，並未
    全程出現於各監視處所，且未出現在車隊集結處。為此請求
    撤銷原裁定，更為適法之裁定云云。
二、原處分意旨略以：抗告人於100 年1 月9 日凌晨3 時56分許
    ，駕駛車牌號碼ZX-3123 號自小客車，行經高雄市○○區○
    ○路與昌裕路口及沿高雄市○○○路、明誠二路等路段，有
    「2 輛以上車輛共同在道路上競駛（一年內有二次以上）」
    之情形，經高雄市政府警察局左營分局員警以科學儀器蒐證
    而逕行掣單舉發，因認抗告人違反道路交通管理處罰條例第
    43條第3 項規定，分別裁處罰鍰新臺幣（下同）9 萬元、吊
    銷駕駛執照、並應參加道路安全講習等處分。
三、按「二輛以上之汽車共同在道路上蛇行或以其他危險方式駕
    車或在道路上競駛、競技者，處汽車駕駛人3 萬元以上9 萬
    元以下罰鍰，並當場禁止其駕駛及吊銷其駕駛執照」；「汽
    車駕駛人，違反第3 項規定者，應接受道路交通安全講習」
    ；「汽車駕駛人，曾依前開規定吊銷駕駛執照者，3 年內不
    得考領駕駛執照」，道路交通管理處罰條例第43條第1 項第
    1 款、第3 項、第5 項前段、第24條第1 項第3 款、第67條
    第2 項前段分別定有明文。又按所謂「競駛」，應指有相互
    超越追逐、競賽比快之情形而言（臺灣高等法院93年度交抗
    字第453 號裁定參照），至該條文第1 項第1 款所謂「在道
    路上以其他危險方式駕車」，則不僅限蛇行或其他條文列舉
    之違規情形，蓋危險駕駛行為之態樣層出不窮，法律條文不
    能一一明文規定，自應依具體情形認定之。依上開規定可知
    ，二車以上在道路上競駛、競技之行為，雖屬道路交通管理
    處罰條例第43條第3 項所列舉違規行為態樣之一，惟該條項
    復同時將二車以上共同違反該條第1 項各款所示之行為，併
    列為處罰行為態樣，顯見該條項所列各種違規行為，自屬獨
    立不同之處罰態樣，當應個別判斷。
四、經查：
(一)、抗告人於100 年1 月9 日凌晨3 時50分許，駕駛車牌號碼ZX
    -3123 號自小客車，在高雄市○○區○○路與昌裕路口等路
    段，因有二輛以上汽機車共同佔據快慢車道、併排行駛等危
    險方式駕駛之違規情事，經高雄市政府警察局左營分局員警
    逕行掣單舉發，且其先前分別於99年12月11日及99年12月25
    日同遭舉發有危險駕車或競駛之行為，原處分機關高雄市政
    府交通局遂依道路交通管理處罰條例第43條第3 項、第24條
    及違反道路交通管理事件統一裁罰基準及處理細則等規定，
    裁處抗告人罰鍰9 萬元、吊銷駕駛執照，3 年內不得考領駕
    駛執照，並應參加道路交通安全講習等情，有高雄市政府警
    察局100 年2 月17日高市警交字第BJB007675 、BJB007714
    號舉發違反道路交通管理事件通知單、高雄市政府交通局10
    0 年3 月28日高市交裁字第裁32-BJB007675號違反道路交通
    管理事件裁決書、裁決書之送達證書、違反道路交通管理處
    罰條例第43條逕行舉發案件汽車所有人提供違規駕駛人申報
    單及抗告人99年12月11日、99年12月25日危險駕駛違規行為
    之相關資料在卷可憑（見原審卷第8 至48頁），是此部分事
    實，堪信為真。
(二)、證人即本案掣單舉發抗告人前開違規行為之員警葉清泉於原
    審證稱：「伊於100 年1 月9 日自建國路尾隨一台涉案之重
    型機車，從建國路一直尾隨到本館路與高速公路的涵洞下，
    在涵洞下就發現有四、五十部汽車聚集該處，後來有一群機
    車從旁邊竄出來，並以時速70至80公里速度高速行駛，機車
    數量約一百部左右，先前聚集的汽車也跟在機車後方，共同
    佔據快慢車道競駛，伊在轉過明誠路時，就發現抗告人的車
    輛行駛在車隊的中後方，以相同速度跟著行駛，且事後調閱
    監視系統，發現抗告人的車輛一直行駛在車隊裡，又抗告人
    於99年12月11日在高雄市左營區○○○○○街口已因危險駕
    駛遭蒐證，故伊對抗告人的車子特別有印象」等語（見原審
    卷第55至57頁）。且稽之卷附監視錄影翻拍照片顯示：「抗
    告人所駕駛車號ZX-3123 號自小客車，分別於100 年1 月9
    日凌晨3 時54分起至同日凌晨4 時許，各出現於高雄市○○
    路與昌裕街2 巷路口、本館路與昌裕街路口、大裕路與明誠
    一路口、明誠一路與大園街口及明誠二路78號對面」等處（
    見原審卷第19頁），此與證人葉清泉職務報告所載：「該車
    隊集結行經方向為沿金鼎路出發往北競駛，經明誠一路左轉
    往西，行經明誠二路、三路，至左營區○○路右轉往北、左
    轉裕誠路往西、右轉華榮路往北、右轉華夏路往北、右轉新
    莊一路往東、右轉新榮街、右轉南屏路、左轉華夏路至華榮
    路分向左轉及右轉流竄」之行駛路線大致相符（見原審卷第
    61至62頁）。另衡以卷附之當日凌晨3 時56分52秒許之翻拍
    照片，顯示抗告人駕駛之車輛乃夾在大批車隊中間行駛；且
    證人葉清泉於原審調查中亦證稱：「該車隊於行進途中還沿
    路從對向車道施放螺旋炮，且到華夏路時往渠等蒐證之車子
    丟擲磚塊，並試圖圍毆渠等」等情，足見前開車隊行駛中有
    非法佔據快慢車道、壅塞道路、施放鞭炮、丟擲磚塊等危險
    行為，足以影響往來公眾安全及交通之順暢無疑，且抗告人
    確與上開車隊成員共同以前揭危險方式駕駛之事實，至為明
    確，應堪認定。
(三)、再依監視錄影翻拍照片及證人葉清泉之證詞，足見該飆車族
    之車隊包含四、五十部汽車以及一百多輛機車，車輛數量甚
    多，而抗告人駕駛之車輛係行駛在該飆車族車陣中央，衡以
    近年來飆車族成員氣勢甚為囂張，動輒持兇器攻擊無辜之路
    人或車輛等情，已廣為媒體所報導，抗告人既係具有社會經
    驗之成年人，對此當悉數知情，是一般民眾於深夜（凌晨）
    偶遇到飆車族，為避免混入其族群，通常會有停頓、退讓、
    閃避或轉至其他路段行駛之情形，然抗告人卻行駛於該飆車
    族群之中央，顯與一般人迴避飆車族群之正常反應相違。參
    以，抗告人於當日凌晨3 時54分許，係先將車子停放於高雄
    市○○路與昌裕街2 巷口，並下車觀望後再行上車等情，此
    有員警製作之職務報告書及照片在卷可憑（見原審卷第61至
    66頁），綜合當時鄰近尚有多部汽車集結等情觀之，應認抗
    告人乃車隊之一員，其於該時間前往本館路與昌裕街2 巷路
    口暫停並下車觀望，應係為等候其他車隊成員抵達，並觀察
    現場情況，進而加入車隊共同參與危險駕駛行為自明；抗告
    人辯稱：「其下車只是為了要上廁所」云云，然該處地處偏
    僻，且當時正值深夜，抗告人陳稱其正欲返家，則衡諸常情
    ，一般人自無可能於返家途中將車子另行開到如此偏僻之地
    方暫停，且抗告人於當日凌晨3 時54分24秒許下車，旋於同
    日凌晨3 時54分55秒許上車之事實，有前揭監視翻拍照片2
    張附卷可稽（見原審卷第65頁所示編號1 、2 之監視翻拍照
    片），倘如抗告人所辯：「其下車係要上廁所」，則何以其
    甫下車後，不到1 分鐘的時間即匆匆上車？足見抗告人下車
    應係為探勘觀望是否已有車隊聚集無疑，抗告人仍執前詞抗
    辯，顯與常理相悖，不足採信。
(四)、再者，抗告人於本件違規之前，於99年12月11日及99年12月
    25日，曾因危險駕駛等違規行為經警開單舉發，其中99年12
    月11日該次危險駕駛行為尚有持木棍、球棒、刀械等毆打砍
    殺被害人之犯行，遭移送檢察官偵辦等情，此據證人葉清泉
    於原審調查中證述在卷（見原審卷第56頁），並有相關舉發
    單、裁決書、監視翻拍照片及監錄車輛動態一覽表等證據可
    憑（見原審卷第14至47頁），可知其等之行為模式，係「將
    車牌以口罩、膠帶遮住、貼反光錫箔紙或未懸掛車牌，並集
    結大量車輛佔據快慢或對向車道行駛以致壅塞道路」之違規
    情節大致相符，衡以抗告人前揭各次遭舉發之違規行為時間
    相距甚近，且行為模式又大致相同等情，足認抗告人當時係
    刻意與其他飆車族之同夥車輛集結成群，進而以上開危險駕
    駛方式行駛於道路之事實，甚為明確。抗告人辯稱：「其係
    於駕車返家途中，因見許多車輛停放於路旁，一時好奇乃停
    車觀看」云云，然衡諸一般人對於飆車族群皆避之唯恐不及
    ，若偶一遇到飆車族群通常即立刻閃避遠離，焉有停留在該
    處看熱鬧之理，更遑論竟曾多次剛好出現在飆車族群集結處
    所之可能，是抗告人於短時間內一再出現於飆車族群聚集地
    點，並多次遭舉發與其他車輛共同危險駕駛，顯非偶然，抗
    告人辯稱「其係一時好奇，偶然遭遇飆車族而在場看熱鬧」
    云云，核與常情不符，並無可採。
(五)、至抗告人辯稱：「除舉發員警之採證照片外，別無證據證明
    異議人有『前後跟車』、『變換車輛順序位置』、或『任意
    超車』之方式行駛，亦無與其他車輛前後追逐，與在道路上
    競駛或併排爭駛」云云。惟查，抗告人所在之前開車隊行駛
    中，不僅有非法佔據快慢車道、壅塞道路之行為，甚至有施
    放鞭炮及丟擲磚塊等足以影響往來公眾安全及交通順暢之危
    險行為，業如前述；縱抗告人之未與其他車輛相互超越追逐
    、競賽比快，而未構成道路交通管理處罰條例第43條第3項
    所謂「二輛以上汽車共同在道路上競駛」之違規行為，然亦
    足該當同條第1 項、第3 項所謂「共同以危險方式駕車」之
    違規情節無疑，自仍應受行政處罰，是抗告人仍執前詞抗辯
    ，亦難為其有利之認定。至抗告人其他抗告所陳事項，如其
    99年12月11日危險駕駛案件現由檢察官偵辦中及99年12月25
    日危險駕駛事件之聲明異議尚未審結等，經核屬不同之交通
    違規事件，並無礙抗告人本件交通違規事實之認定，抗告人
    執此提起抗告，亦無理由。
五、綜上所述，抗告人確有「二車以上共同在道路上以危險方式
    駕車」之違規行為，且「一年內有二次以上」違規行為，堪
    以認定。從而，原裁定以抗告人之聲明異議無理由；並敘明
    本件並無證據足認抗告人與其他車輛有相互超越追逐、競賽
    比快之情形，原處分機關以抗告人有2 輛以上汽車共同在道
    路上競駛之違規行為，以高監交裁字第裁32-BJB007675號違
    反道路交通管理事件裁決書裁處罰鍰9 萬元、吊銷駕駛執照
    ，3 年內不得考領駕駛執照，並應參加道路安全講習之處分
    ，雖有未恰，惟依道路交通事件處理辦法第19條前段規定：
    「法院認為聲明異議有理由或聲明異議雖無理由而原處分不
    當或違法者，應以裁定將原處分經聲明異議部分撤銷，並自
    為裁定。」之規定，認原處分機關以抗告人前揭行為係屬違
    反道路交通管理處罰條例第43條第3 項前段：「二輛以上汽
    車共同在道路上競駛」之規定，且「一年內有二次以上」，
    而依該條例第3 項、第5 項規定裁處罰鍰9 萬元、吊銷駕駛
    執照、施以道安講習之處分，用法顯有違誤，因而撤銷原處
    分，另依道路交通管理處罰條例第43條第3 項、第5 項、第
    24條第1 項第3 款及違反道路交通管理事件統一裁罰基準表
    規定，裁處抗告人罰鍰9 萬元、吊銷駕駛執照及施以道安講
    習，於法自無不合。抗告人仍執前詞提起抗告，提摘原裁定
    不當，並無理由，應予駁回。
據上論結，應依道路交通事件處理辦法第25條、刑事訴訟法第41
2條，裁定如主文。
中    華    民    國   100    年    8     月    1     日
                  刑事第四庭    審判長法  官  蕭權閔
                                      法  官  吳進寶
                                      法  官  唐照明
以上正本證明與原本無異。
不得再抗告。
中    華    民    國   100    年    8     月    1     日
                                      書記官  黃琳群